臺灣臺中地方法院刑事判決　　　　　　　　　　　　九十三年度易字第二九五號
　　公　訴　人　臺灣臺中地方法院檢察署檢察官
　　被　　　告　戊○○
右列被告因妨害公務案件，經檢察官聲請以簡易判決處刑（九十三年度偵字第三三號
），經本院臺中簡易庭認不宜逕以簡易判決處刑，簽由本院依通常程序審理（九十三
年度中簡字第二一六五號），本院判決如左：
    主    文
戊○○連續對於公務員依法執行職務時，施強暴脅迫，處有期徒刑肆月，如易科罰金
，以佰元折算壹日。
    犯罪事實
一、戊○○基於妨害公務及恐嚇危害安全之概括犯意，先於民國九十二年十月十三日
    十五時三十分許，駕駛車牌號碼ＰＶ─四八九七號之自用小貨車（下稱系爭小貨
    車），行經臺中市○○路與弘中路口處，並將系爭小貨車停放在前開路口附近之
    公有路邊停車場停車格時，適有臺中市政府交通旅遊局停車管理課（下稱停車管
    理課）管理員丙○○欲對系爭小貨車開立公有路邊停車場之停車繳費單，戊○○
    心生不滿，明知丙○○當時係依法執行職務之公務員，竟以加害身體之事對丙○○恐嚇稱：「如果你開單的話，不管你是女生一樣照打。」等語，而施以脅迫行
    為，致丙○○心生畏懼而不敢立即開立系爭小貨車之停車繳費單，而生危害於丙○○之安全；戊○○復於同年月十四日十九時三十分許，將系爭小貨車停放在前
    開路口處停車格內時，於停車管理課管理員乙○○開立系爭小貨車之停車繳費單
    之際，心生不悅，明知乙○○當時係依法執行職務之公務員，竟以加害身體之事
    對乙○○恐嚇稱：「如果你再開單，就打你。」等語而施以脅迫行為，致乙○○
    心生畏懼，而生危害於乙○○之安全；嗣乙○○請停車管理課管理員丁○○、甲○○前來處理，丁○○、甲○○到場向戊○○說明其應繳納停車費時，戊○○又
    承前犯意，以加害生命、身體之事對其等二人恐嚇稱：「你再開，你再開，我就
    打死你，我口袋內都是單子，我都不要繳。」等語，並以徒手毆打丁○○左胸二
    下（未成傷），對依法執行職務之公務員丁○○施以強暴、脅迫行為，及對依法
    執行職務之公務員甲○○施以脅迫之行為，致丁○○、甲○○二人心生畏懼，而
    生危害於其等二人之安全。嗣經丁○○報警處理，始悉上情。
二、案經臺中市警察局第六分局報請臺灣臺中地方法院檢察署檢察官聲請簡易判決處
    刑。
    理    由
一、認定犯罪事實所憑證據及理由：
  (一)本案證據能力部分：被告對於證人丁○○於警詢、檢察官訊問時之證述，及證人
    丙○○、乙○○、甲○○於檢察官訊問時之證述，於本院準備程序均陳明對證據
    能力無意見，亦均未於言詞辯論終結前聲明異議，視為於審判程序同意作為證據
    ，且本院審酌上開警詢筆錄作成時之情況尚無不當，於檢察官訊問時所為陳述亦
    無顯不可信之情況，依刑事訴訟法第一百五十九條之五第二項、第一百五十九條
    之一第二項傳聞證據例外之規定，應均有證據能力，合先敘明。
  (二)訊據被告戊○○固不否認伊於前揭時地，有將伊駕駛之系爭小貨車停放在前開路
    口之路邊停車位，丙○○、乙○○並要對系爭小貨車開立停車繳費單之情事，惟
    矢口否認有何妨害公務及恐嚇危害安全之不法犯行，辯稱：伊祗是與丙○○、乙○○、丁○○、甲○○發生爭執，伊只說工作那麼辛苦還要被開單，伊沒有打丁○○，伊也沒有恐嚇其等四人等語。經查，證人丙○○於偵查中明確結證：被告
    於九十二年十月十三日下午約三點半左右，手持前天被開的單子追問伊叫什麼名
    字，並對伊恐嚇說：如果伊開單的話，不管伊是女生一樣照打等語，伊因害怕而
    不敢開單等語明確（見偵查卷第三六頁）。又綜核：(1)證人乙○○於偵查中結證
    ：當天伊在河南路與弘中路口處路段執勤，伊已經對被告開單，被告走過來看到
    後不准伊開單，並說伊再開單就要打伊，伊不理會被告，但被告還是一直罵伊，
    伊便打電話請丁○○來處理，因被告口氣很不好，伊會害怕等語（見偵查卷第二
    九頁）；(2)證人甲○○於偵查中則結證：乙○○報告說有人恐嚇乙○○不能開單
    ，伊與丁○○前往處理，被告看到伊與丁○○說：「你再開，你再開，我就打死
    你，我口袋內都是單子，我都不要繳。」等語，伊向被告解釋是停車單，不是罰
    單，被告問伊是否要繳費，伊答說要，被告說那就是罰單，丁○○向被告說如果
    不要繳費，可以停對面的免費停車處，被告聽到之後便動手毆打丁○○左胸口二
    下等語（見偵查卷第三六頁）；(3)證人丁○○於警詢時證述：九十二年十月十四
    日十九時三十分許，被告恐嚇停車管理課管理員（即指乙○○）不得對停放在收
    費停車格內之系爭小貨車開立停車收費單，說如要開停車收費單就要毆打該管理
    員，該管理員心生恐懼打電話請伊來處理，伊到達現場被告仍恐嚇不得開停車收
    費單，否則要對伊不利，伊向被告說明停車繳費規定，被告突然就出手捶伊左胸
    二次等語後（見偵查卷第四頁），復於偵查中結證：當天乙○○打電話要伊去處
    理，伊與乙○○、甲○○在執行公務，有穿制服，伊也有向被告表明身分說伊等
    三人是市政府收費員，但被告不准伊等人開單，被告是先恐嚇不要開單，伊向被
    告解釋要收費，之後被告就打我等語（見偵查卷第二八頁），互核情節大致相符
    ，再參以證人丙○○、丁○○、乙○○及甲○○與被告既不相識亦無仇怨，其等
    四人自無設詞構陷被告之理，倘非確有其事，何以其等四人能就案發經過作如此
    詳盡之證述，是其等四人之證言，足堪憑採。此外，並有系爭小貨車之車籍作業
    系統查詢認可資料表、臺中市政府停車管理課補繳單查詢表各一件在卷可按。則
    被告於前揭時地，確有以加害身體之事恐嚇丙○○、乙○○，並以加害生命、身
    體之事恐嚇丁○○、甲○○，對其等四人施以脅迫（丁○○部分兼括強暴），使
    其等四人心生畏懼，致生危害其等四人之安全，足堪認定。被告前開所辯，顯係
    事後卸責之詞，委無可採。
  (三)刑法第一百三十五條第一項之妨害公務罪，係侵害國家法益之犯罪，以保護國家
    公權力之執行為目的（最高法院八十八年度臺上字第四一一四號判決意旨參照）
    。而按地方主管機關為因應停車之需要，得視道路交通狀況，設置路邊停車場，
    並得向使用者收取停車費；臺中市公有停車場之主管機關為臺中市政府（管理單
    位為交通旅遊局），其收費管理範圍亦包括路邊停車場在內，此觀停車場法第十
    二條及臺中市公有停車場收費自治條例第二條、第三條之規定甚明。又行政機關
    就公法上具體事件所為之決定或其他公權力措施而對外直接發生法律效果之單方
    行政行為，為行政處分；汽車駕駛人停車時，在道路收費停車處所停車，不依規
    定繳費者，處新臺幣六百元以上一千二百元以下罰鍰，亦分別為行政程序法第九
    十二條第一項、道路交通管理處罰條例第五十六條第一項第十一款所明定。則臺
    中市政府就所設置公有停車場中之路邊停車場，向停放在道路收費停車位之停車
    者收費，顯屬執行公權力所生之公法上法律關係，甚為明確。查丙○○、乙○○
    、丁○○、甲○○四人均係臺中市政府交通旅遊局停車管理課（公有停車場）之
    管理員，其等四人執行職務之內容包括向停放在道路收費停車位之停車者開立停
    車繳費單收取費停車費等情，有臺中市政府九十三年六月十一日府交停字第○九
    三○○八八一六七號函併附僱用通知書、臺中市政府公有停車場工作規則等影本
    各一件附卷可證。則丙○○、乙○○、丁○○、甲○○於前揭時地，對被告駕駛
    之系爭小貨車開立道路收費停車位之停車繳費單，自屬依法令具有法定職務權限
    之公務員，執行其公法上職務之行為。是被告在丙○○、乙○○、丁○○、甲○○對被告駕駛之系爭小貨車，執行開立道路收費停車位之停車繳費單職務之際，
    對其等四人施以脅迫（丁○○部分兼括強暴）之行為，自係對依法執行公法上職
    務之公務員施以強暴脅迫，亦甚明灼。
  (四)綜上所述，本案事證明確，被告前揭犯行至堪認定，應依法論科。
二、核被告所為，係犯刑法第一百三十五條第一項之妨害公務（對於公務員依法執行
    職務而施強暴脅迫）罪、第三百零五條之恐嚇危害安全罪。被告所犯前開二罪各
    三次之犯行，均各時間緊接、構成要件相同，顯均基於概括犯意而為之，各為連
    續犯，應依刑法第五十六條之規定，均以一罪論並加重其刑。又被告所犯前開二
  罪間，均係一行為觸犯數罪名，為想像競合犯，應依刑法第五十五條之規定，從
    一重依妨害公務罪處斷。至被告動手毆打丁○○左胸二下（未成傷）之對公務員
    依法執行職務而施強暴部分，起訴書雖漏未論及，惟其基本事實同一，且與脅迫
    行為同屬刑法第一百三十五條第一項規定之態樣，本院自得一併審理，亦不生變
    更起訴法條之問題，附此敘明。爰審酌被告法治觀念薄弱、漠視公務員依法執行
    職務之權責、犯罪手段非屬平和、事後仍飾詞卸責、未見其悔意，並兼衡及被告
    尚無不良之前科素行，有臺灣高等法院被告全國前案紀錄表在卷可按等一切情狀
    ，量處如主文所示之刑，並諭知易科罰金之折算標準。
據上論斷，應依刑事訴訟法第四百五十二條、二百九十九條第一項前段、刑法第五十
六條、第一百三十五條第一項、第三百零五條、第五十五條、第四十一條第一項前段
、罰金罰鍰提高標準條例第一條前段、第二條，判決如主文。
本案經檢察官張溢金到庭執行職務。
中     華     民      國     九十四     年      二      月      三      日
                                臺灣臺中地方法院刑事第三庭
                                    審判長法  官 劉錫賢
                                       法  官 黃松竹
                                          法  官 何世全
右正本證明與原本無異。
如不服本判決，應於送達後十日內向本院提出上訴狀（須附繕本），上訴於臺灣高等
法院台中分院。
                                          書記官
中     華     民      國     九十四     年      二      月      三      日
附錄論罪科刑法條：
刑法第一百三十五條第一項
對於公務員依法執行職務時，施強暴脅迫者，處三年以下有期徒刑、拘役或三百元以
下罰金。
刑法第三百零五條
以加害生命、身體、自由、名譽、財產之事，恐嚇他人致生危害於安全者，處二年以
下有期徒刑、拘役或三百元以下罰金。
